【裁判字號】    99,易,86
【裁判日期】    990331
【裁判案由】    違反毒品危害防制條例
【裁判全文】
臺灣屏東地方法院刑事判決                99年度易字第86號
公  訴  人  臺灣屏東地方法院檢察署檢察官
被      告  甲○○
上列被告因違反毒品危害防制條例案件，經檢察官提起公訴（99
年度偵緝字第7號），本院判決如下：
    主  文
本件公訴不受理。
    理  由
一、公訴意旨略以：甲○○前因施用毒品案件，經臺灣高雄地方
    法院以94年度訴字第3371號分別判處有期徒刑10月、6 月確
    定，經減刑後定應執行有期徒刑7 月，於96年8 月20日易科
    罰金執行完畢，猶不知悔改，於98年3 月12日冒用魏蕙苓名
    義進臺灣屏東看守所執行觀察勒戒時（涉犯偽造文書部分，
    經公訴人另案起訴），於隨身攜帶之皮包內放置第一級毒品
    海洛因3 小包（驗後淨重共1.15公克）、第二級毒品甲基安
    非他命3 小包（驗後毛重共1.293 公克）而持有之，經臺灣
    屏東看守所管理人員執行身體衣物檢查時查獲，因認被告涉
    犯毒品危害防制條例第11條第1 項、第2 項之持有第一、二
    級毒品罪嫌等語。
二、按起訴之程序違背規定者，應諭知不受理之判決，並得不經
    言詞辯論為之，刑事訴訟法第303 條第1 款、第307 條分別
    定有明文。又查被告有施用毒品犯行，其持有毒品之低度行
    為，應分別為施用各該毒品之高度行為所吸收，應依施用毒
    品行為論處，其因施用第一、二級毒品行為，已裁定送觀察
    勒戒，認無繼續施用毒品頃向或認其有繼續施用頃向，經強
    制戒治後，由檢察官為不起訴處分確定在案後，被告持有毒
    品之行為如再經起訴，因其持有毒品行為，應為施用毒品之
    高度行為所吸收，施用毒品行為，既不得起訴，則持有毒品
    行為自不得另行起訴，該起訴之程序違背規定，應依刑事訴
    訟法第303 條第1 款規定為不受理之判決（最高法院91年度
    台上字第6334號判決意旨參照）。再者，起訴書應記載被告
    之姓名、性別等資料或其他足資辨別之特徵，係為特定刑罰
    權對象之用，而起訴之對象，係檢察官所指涉嫌犯罪而請求
    法院行使審判權之「人」，並非其「姓名」，故甲冒用乙名
    應訊，檢察官訊問甲之後，認甲涉有犯罪嫌疑提起公訴，雖
    誤將被告姓名記載為乙，但僅係姓名記載錯誤，其起訴之對
    象，應為甲而非被冒名之乙，法院自應以甲為審判對象，並
    將被告姓名更正為甲，方為適法（最高法院95年度台非字第
    274號、97年度台非字第123 號判決可參）。
三、經查，被告甲○○於98年3 月10日下午3 時許因施用第一、
    二級毒品案件，經警於同月11日上午10時10分許查獲，並於
    其居所房內扣得海洛因3 包（毛重共3.55公克），甲○○於
    當日警詢時冒用魏蕙苓之名應訊並坦承施用毒品犯行，因魏
    蕙苓無施用毒品前科，查獲該案之屏東分局乃於當日訊問後
    於晚間將甲○○解送臺灣屏東地方法院檢察署，並報請該署
    檢察官偵辦，經檢察官於晚間9 時許訊問甲○○後，即於當
    日將甲○○移送本院並聲請觀察勒戒，經本院法官訊問後以
    98 年 度毒聲字第49號裁定送觀察、勒戒，於同月12日凌晨
    1 時48分解送屏東看守所執行觀察勒戒時，看守所人員於其
    隨身背包夾層內被起出海洛因3 小包、甲基安非他命3 小包
    （即本件公訴人起訴之持有毒品）。其後甲○○因經評定無
    繼續施用毒品之傾向，於98年4 月29日釋放出所，經同署檢
    察官以98年度毒偵字第408 號為不起訴處分確定，並聲請本
    院將上開於甲○○房間內扣得之海洛因3 包宣告沒收銷燬，
    由本院以98聲字第1037號裁定將之宣告沒收銷燬。嗣甲○○
    上開冒用魏蕙苓名義之行使偽造私文書犯行經查獲，經本院
    以98年度簡字第2132號判決判處有期徒刑6 月確定，有98年
    度毒偵字第408 號不起訴處分書、本院98年度簡字第2132號
    判決、98年度聲字第1037號裁定、甲○○及所冒名之魏蕙苓
    前案紀錄表等資料在卷可查，則本件起訴所持有之毒品海洛
    因、甲基安非他命各3 包，均係甲○○上開施用第一、二級
    毒品案件遭查獲，而冒名魏蕙苓接受觀察勒戒之同時所持有
    ，並無證據足資證明本案毒品係該施用毒品犯行後另行起意
    而持有，核諸前揭說明，上開觀察勒戒裁定及不起訴處分之
    對象均應為甲○○其人，而非魏蕙苓，且該施用毒品案件既
    經公訴人為不起訴處分，則應為施用毒品之高度行為所吸收
    之持有行為，自不得另行起訴，公訴人就持有毒品行為另行
    起訴，即於法不合。
四、末按案件經檢察官偵查後，從實體上認定被告之犯罪嫌疑不
    足，依刑事訴訟法第252 條第10款規定為不起訴處分確定者
    ，其實質效果，就現行法制言，與受無罪之判決無異；故於
    該不起訴處分書所敘及之事實範圍內，發生實質上之確定力
    ，非僅止於訴權之暫時未行使而已。是以除合於刑事訴訟法
    第260 條第1、2款所定原因，得再行起訴外，別無救濟或變
    更方法。其於法院審判時，於事實同一範圍內，仍不得作與
    之相反之認定，以維護法律效果之安定與被告自由人權之受
    適法保障（最高法院81年度台上字第3183號判決參照）。查
    甲○○前於89年間因施用毒品案件而分別經裁定送觀察勒戒
    、強制戒治，於戒治期滿5 年內，又於94年間因施用毒品經
    分別判處有期徒刑10月、6 月確定，經減刑後定應執行有期
    徒刑7 月，於96年8 月20日易科罰金執行完畢，有其前案紀
    錄表1 份可稽，則其上開98年3 月10日之施用毒品犯行本應
    起訴，惟因甲○○冒用魏蕙苓名義應訊，而經裁定送觀察勒
    戒，並觀察勒戒執行完畢經不起訴處分確定，依上開說明，
    公訴人如就同一施用毒品案件欲再行起訴者，應符合刑事訴
    訟法第260 條所定要件，本案被告施用毒品之犯行，既已經
    公訴人為不起訴處分確定，復查無上開法條所定情形，公訴
    人雖當庭擴張起訴事實為施用毒品乙節，然於法未洽，亦不
    生再行起訴施用毒品犯行之效力，附此敘明。
五、綜上，本件被告所涉持有毒品行為，業經不起訴處分之施用
    第一、二級毒品犯行所吸收，檢察官疏未審酌及此，逕予刑
    事訴追，其起訴之程序違背規定，揆諸前開說明，爰不經言
    詞辯論，逕為諭知不受理之判決。
六、應依刑事訴訟法第303 條第1 款、第307 條，判決如主文。
中    華    民    國    99    年    3     月    31    日
                  刑事第四庭  審判長法  官  莊鎮遠
                                    法  官  江振源
                                    法  官  蔡玉雪
以上正本證明與原本無異。
如不服本判決應於收受判決後10日內向本院提出上訴書狀，並應
敘述具體理由；其未敘述上訴理由者，應於上訴期間屆滿後20日
內向本院補提理由書（均須按他造當事人之人數附繕本）「切勿
逕送上級法院」。
中    華    民    國    99    年    3     月    31    日
                                    書記官  許倬維

司法院資訊處製作；財團法人民間司法改革基金會備份。
